臺灣高雄地方法院刑事判決
111年度金簡上字第5號
上  訴  人  臺灣高雄地方檢察署檢察官
被      告  李忠瑾



上列上訴人因被告涉犯洗錢防制法等案件，不服本院110年度簡
字第2638號刑事簡易判決（聲請簡易判決處刑案號：110年度偵
字第13971號；原審聲請併辦案號：110年度偵字第17499號），
提起上訴，並於上訴後聲請併辦（聲請併辦案號：111年度偵字
第4320、5703號、臺灣新北地方檢察署111年度偵字第1362號）
，本院管轄之第二審合議庭判決如下：
    主  文
原判決撤銷。
李忠瑾幫助犯洗錢防制法第十四條第一項之洗錢罪，處有期徒刑
肆月，併科罰金新臺幣壹萬元，罰金如易服勞役，以新臺幣壹仟
元折算壹日。
    事  實
李忠瑾已預見將個人金融帳戶交付他人使用，可能供犯罪集團作
為詐欺取財或其他財產犯罪之工具，且倘有被害人將款項匯入該
金融帳戶致遭該犯罪集團成員提領，即可產生遮斷資金流動軌跡
以逃避國家追訴、處罰之洗錢效果，竟基於縱有人持其所交付之
金融帳戶實施犯罪及隱匿犯罪所得去向亦不違背其本意之幫助詐
欺取財及洗錢之不確定故意，於民國109 年12月3 日，在高雄市
鼓山區文信路附近某公園，將其名下之臺灣銀行000000000000號
帳戶（下稱系爭帳戶）之存摺、提款卡、印章及密碼等資料，提
供予真實姓名不詳、綽號「小秋」之成年男子，容任「小秋」及
所屬犯罪集團成員使用系爭帳戶以遂行詐欺取財、洗錢等犯行。
嗣該犯罪集團成員取得系爭帳戶後，即共同意圖為自己不法之所
有，基於詐欺取財、洗錢之犯意聯絡，推由該集團某成員分別於
附表「犯罪經過」欄所示時間，以該欄所載方式向王家甄、陳秀
梅、王慈君、王若蓁、韋玉蘭（下稱王家甄等5 人）詐騙款項，
致王家甄等5 人各於附表所示匯款時間，將附表所示匯款金額分
別匯入系爭帳戶內，並旋遭該犯罪集團成員提領殆盡，而以此方
式隱匿該等款項真正之去向。嗣經王家甄等5 人發覺有異而報警
處理，並循線查悉上情。
    理  由
一、本判決所引傳聞證據，經當事人於本院準備程序同意有證據
    能力（金簡上卷第61頁）。基於尊重當事人對傳聞證據之處
    分權，及證據資料愈豐富愈有助於真實發現之理念，復審酌
    該等證據作成時並無違法取證或顯不可信之瑕疵，作為證據
    應屬適當，依刑事訴訟法第159 條之5 第1項規定，均有證
    據能力。至本判決所引非供述證據，與本案均有關連性，亦
    無證據證明係實施刑事訴訟程序之公務員非法取得，依刑事
    訴訟法第158 條之4之反面解釋，當有證據能力。
二、檢察官上訴意旨略以：原審判決未審酌被告李忠瑾提供系爭
    帳戶尚有幫助詐欺被害人王慈君之事實，此部分事實與原審
    判決有罪部分具有裁判上一罪之關係，原審判決漏未審酌，
    自有違誤，爰依法提出上訴，請求撤銷改判等語（金簡上卷
    第11頁）。
三、前述事實業據被告於本院審理中坦承在卷（金簡上卷第112
    頁），核與證人即告訴人王家甄於警詢、偵訊（警卷第9-13
    頁；併他卷第31頁）；陳秀梅（併偵二卷第13-19、21-23頁
    ）、王慈君（併警二卷第38-42頁）、王若蓁（併警三卷第2
    1-27頁）、韋玉蘭（併警四卷第87-92頁）於警詢時證述情
    節大致相符，並有王家甄與karean LINE對話紀錄（警卷第1
    7-33頁）、王家甄中國信託銀行帳戶網路銀行匯款交易明細
    （警卷第39頁）；陳秀梅元大銀行109年12月7日國內匯款申
    請書（併警一卷第29頁）；王慈君臺灣銀行帳戶網路銀行匯
    款交易明細（併警二卷第74頁）；王若蓁與「李小明」LINE
    對話紀錄（併警三卷第29-30頁）、王若蓁國泰世華商業銀
    行帳戶存摺內頁（併警三卷第46頁）；韋玉蘭109年12月4日
    郵政跨行匯款申請書（併警四卷第247頁）；系爭帳戶基本
    資料暨開戶證件（併警二卷第14-16頁）、系爭帳戶存摺存
    款歷史明細批次查詢（警卷第85-86頁）在卷可稽，足認被
    告上開任意性自白與事實相符。從而，本案事證明確，被告
    前開犯行，堪以認定，應依法論科。
四、論罪：
㈠、按刑法上之幫助犯，係對於犯罪與正犯有共同之認識，而以
    幫助之意思，對於正犯資以助力，而未參與實施犯罪之行為
    者而言。被告提供系爭帳戶之存摺、提款卡、印章及密碼予
    前述犯罪集團使用，然未向王家甄等5 人施用詐術，亦未見
    被告參與提領、分得詐騙款項之積極證據，復無證據證明被
    告係以正犯之犯意參與犯罪，應認被告所為僅成立幫助犯。
    是核被告所為，係犯刑法第30條第1 項前段、第339 條第1 
    項之幫助詐欺取財罪，以及刑法第30條第1 項前段、洗錢防
    制法第14條第1 項、第2 條第2 款之幫助洗錢罪。被告提供
    系爭帳戶幫助前述犯罪集團詐騙王家甄等5 人，且使該集團
    得順利提領並隱匿贓款之去向，各係以一行為觸犯幫助詐欺
    取財罪及幫助洗錢罪，應依想像競合犯之規定，從法定刑較
    重之幫助洗錢罪處斷。又被告以前述一行為，幫助該集團向
    王家甄等5 人犯洗錢罪屬一行為觸犯數同一罪名之同種想像
    競合犯，應依情節較重（即犯罪所得金額較高）者處斷。
㈡、原聲請簡易判決處刑意旨雖認被告如附表編號一所示犯行僅
    涉犯幫助詐欺取財罪，然被告此一行為同時觸犯前述幫助洗
    錢犯行，與原聲請意旨所指幫助詐欺取財犯行具有想像競合
    犯之裁判上一罪關係；又附表編號二至五所示犯行（其中附
    表編號二、四、五所示部分，分別經檢察官聲請併辦，案號
    詳附表註2、4、5），均為被告以同一（交付系爭帳戶之）
    行為所觸犯，與原聲請意旨所指犯行，同具想像競合犯之裁
    判上一罪關係；另檢察官就附表編號一所示犯行聲請併辦部
    分（案號詳附表註1），核與原聲請意旨所指犯行，具單純
    一罪之關係，均為原聲請簡易判決處刑效力所及，應併予審
    理。
五、量刑：
㈠、處斷刑：
　1.被告係幫助犯，已如前述，其犯罪情節較正犯輕微，爰依刑
    法第30條第2 項規定，按正犯之刑減輕之。
　2.被告犯洗錢防制法第14條第1 項之罪，於本院審理中自白犯
    行，核與洗錢防制法第16條第2 項規定相符，應依法減輕其
    刑。
　3.被告前述犯罪，同時有前述多數減輕事由，爰依刑法第70條
    規定，遞減之。　　　
㈡、宣告刑：　　　　
　　爰以行為人之責任為基礎，並審酌被告已預見將自己所有之
    系爭帳戶提供他人使用，將使詐欺集團成員得順利取得王家
    甄等5 人因受騙而匯入系爭帳戶之款項，並增加司法單位追
    緝詐欺集團成員之困難，亦使受騙而匯款之王家甄等5 人難
    以求償，所為誠不足取；被告交付詐欺集團成員使用之金融
    機構帳戶數量為1 個，與被告所交付之帳戶有關之被害者人
    數為5 人，王家甄等5 人遭詐欺集團成員詐欺而交付之款項
    （詳如附表「匯款金額」欄所示），迄未與王家甄等5 人達
    成和解，以賠償王家甄等5 人所受之損害。惟念及被告於本
    院審理中坦承犯行，足認其尚有悔悟之意，暨其於本院審理
    中所述之智識程度及家庭經濟狀況（因涉及個人隱私，不予
    揭露，均詳卷）等一切情狀，量處如主文所示之刑，並就罰
    金刑部分，諭知以新臺幣（下同）1,000 元折算1 日之易服
    勞役折算標準。
六、不予沒收之說明：
    被告雖提供系爭帳戶資料予本案犯罪集團成員遂行詐欺等犯
    行，惟卷內尚乏積極證據證明被告就此獲有不法利得，自無
    從就被告之犯罪所得宣告沒收或追徵；又告訴人王家甄等5
    人匯入系爭帳戶之款項，係由前述犯罪集團成員所提領，非
    屬被告所有或實際掌控，被告就本案隱匿之財物不具所有權
    及事實上處分權，毋庸依洗錢防制法第18條第1項前段規定
    宣告沒收，附此敘明。
七、撤銷改判之理由：
㈠、被告幫助詐欺告訴人王慈君所涉如附表編號三所示犯罪事實
    ，業經原審認定與檢察官聲請簡易判決處刑部分具有想像競
    合犯之裁判上一罪關係，而為聲請簡易判決處刑效力所及，
    併予審理在案，有原審判決在卷可佐（金簡上卷第29頁）。
    檢察官以原審判決未審酌此部分犯罪事實為由提起上訴，顯
    與原審判決理由所載不符，當屬無據。
㈡、原審審理結果認被告犯幫助洗錢犯行事證明確，予以論罪科
    刑，固非無見。惟查，被告交付系爭帳戶之行為，尚涉附表
    編號四、五所示犯罪事實；又被告於本院審理中自白犯行，
    有洗錢防制法第16條第2 項減刑規定之適用，原審均未及審
    酌，容有未洽之處，故檢察官上訴雖無理由，已如前述，仍
    應由本院撤銷改判如前。
據上論斷，應依刑事訴訟法第455 條之1 第1 項、第3 項、第36
4 條、第369 條第1 項前段、第299 條第1 項前段，洗錢防制法
第2 條第2 款、第14條第1 項、第16條第2項，刑法第11條前段
、第30條第1 項前段、第2 項、第339 條第1 項、第55條、第70
條、第42條第3 項前段，刑法施行法第1 條之1 第1 項，判決如
主文。
本案經檢察官廖春源聲請以簡易判決處刑、移送併辦，檢察官董
秀菁提起上訴、移送併辦，檢察官李淑珺移送併辦，檢察官林敏
惠到庭執行職務。
中　　華　　民　　國　　111 　年　　4 　　月　　29　　日
                  刑事第八庭  審判長  法  官  林英奇
　　　　　　　　　　　　　　　　　　　法  官  黃傳堯
　　　　　　　　　　　　　　　　　　　法  官  何一宏
以上正本係照原本作成。
不得上訴。　　　　　　　　　　　　　　　　　　　
中　　華　　民　　國　　111 　年　　4 　　月　　29　　日
                                      書記官  張瑋庭　　　　　　　　
附錄本案論罪科刑法條全文：
中華民國刑法第339條
意圖為自己或第三人不法之所有，以詐術使人將本人或第三人之
物交付者，處五年以下有期徒刑、拘役或科或併科五十萬元以下
罰金。
以前項方法得財產上不法之利益或使第三人得之者，亦同。
前二項之未遂犯罰之。
洗錢防制法第2條
本法所稱洗錢，指下列行為：
一、意圖掩飾或隱匿特定犯罪所得來源，或使他人逃避刑事追訴
    ，而移轉或變更特定犯罪所得。
二、掩飾或隱匿特定犯罪所得之本質、來源、去向、所在、所有
    權、處分權或其他權益者。
三、收受、持有或使用他人之特定犯罪所得。
洗錢防制法第14條
有第二條各款所列洗錢行為者，處七年以下有期徒刑，併科新臺
幣五百萬元以下罰金。
前項之未遂犯罰之。
前二項情形，不得科以超過其特定犯罪所定最重本刑之刑。